臺灣桃園地方法院刑事判決　　　　　　　　　　　　　　九十年度交易字第九五號
　　公　訴　人　臺灣桃園地方法院檢察署檢察官
　　被　　　告　甲○○
右列被告因過失致死案件，經檢察官提起公訴（九十年度偵字第二○五六號），本院
判決如左：
    主  文
甲○○因過失致人於死，處有期徒刑陸月，如易科罰金，以參佰元折算壹日。
    事  實
一、甲○○於民國八十九年八月二十七日下午五時二十分許，駕駛車牌號碼ＬＰ─五
    ○九六號自用小客車，搭載友人丁○○，沿桃園縣平鎮○○○路外側車道，由新
    屋往中壢方向行駛，行經該市中平國小前一百多公尺，時速限制為四十公里之民
    族路雙連三段與雙榮路之無號誌，惟設有「學校」指示標誌之交岔路口，且係彎
    道路段時，原應注意在市區道路行車時速不得超過四○公里及行經彎道、無號誌
    之交岔路口及學校時，應減速慢行，作隨時停車之準備，而依當時情形又無不能
    注意之情事，竟疏於注意及此，以時速約五十公里之速度超速行駛，致於行經該
    路口時其小客車右側前葉子板及照後鏡與由右側支線道之雙榮路駛出，未暫停讓
    幹道（民族路）車先行之彭富達騎乘之腳踏車前輪發生碰撞，致彭富達人車倒地
    受有外傷性顱內出血、頸椎外傷性椎間盤凸出、第三腰椎骨折、腹部鈍挫傷等傷
    害。甲○○應彭富達要求，以電話通知其長子彭德景到場，並一同以前述小客車
    載送至桃園縣中壢市壢新醫院急救，惟因彭富達陷入昏迷，遂轉送桃園縣龜山鄉
    林口長庚醫院。甲○○並於有偵查權限機關發現前，於同日下午十九時二十分許
    ，與彭富達之次子丙○○一同至桃園縣警察局平鎮分局宋屋派出所向警員乙○○
    報案，自首其前開犯罪事實，並接受審判。彭富達雖經救治，仍於同年十二月十
    四日因前述傷害併糖尿病等疾病病危自動出院，返回桃園縣平鎮市○○路雙連二
    段一一八巷二八號住處，嗣於同日十三時五十分許死亡。
二、案經臺灣桃園地方法院檢察署檢察官據報相驗自動檢舉及彭富達之子丙○○告訴
    偵查起訴。
    理  由
一、訊之被告甲○○矢口否認有前述犯行，辯稱：「當地路口兩旁都是房子，確實沒
    有辦法注意到那裡有壹個交岔路口。因當地是無號誌路口，前面有壹個紅綠燈，
    假日車子很多，我跟在我朋友車子後面，剛好紅燈轉綠燈，跟著他過去沒多遠，
    就碰到被害人」等語。
二、本院查：
（一）被告於前述時間、地點駕駛前述小客車與被害人彭富達騎乘之腳踏車發生碰撞
      ，致被害人倒地受傷送醫等情，迭據被告於警訊、偵訊及本院調查審理時坦承
      不諱，核與證人丁○○證述之情節相符，並有小客車受損之照片六張附卷可稽
      （相字卷第三八至四○頁）。
（二）本件案發現場之平鎮市○○路雙連三段與雙榮路口位於該市中平國小附近，係
      一無號誌，惟設有「學校」指示標誌之交岔路口，且該路段係屬彎道路段等情
      ，有現場照片十三張（其中五張見相字卷十三至十五頁；三張見告訴人提出本
      院之囑託覆議聲請狀證二號；另五張係影本，見交通部公路總局第一區養護工
      程處中壢工務段【以下簡稱中壢工務段】九十一年五月三十一日【九一】一工
      壢字第九一○三七五七號函復本院之附件）在卷可稽，並經本院於九十年十二
      月四日至現場勘驗屬實，有勘驗筆筆錄在卷可稽。而前開路段於案發（八十九
      年八月二十七日）時並未設置速限標誌，因該路段屬市區道路，依當時之道路
      交通安全規則第九十三條規定，其行車速率為時速四十公里，亦經中壢工務段
      查復在卷，有該段前述函件附卷可稽。是本件道路交通事故調查報告表（相字
      卷第十二頁）上記載速限為「時速六十公里」，顯係證人，即承辦本件之桃園
      縣警察局平鎮分局宋屋派出所警員乙○○之誤載，併此說明。
（三）被告係於八十一年七月二十八日即考取普通小型汽車駕駛執照，此有其駕駛執
      照影本一紙在卷可稽（相字卷第十一頁）。其於案發時已有八年餘之駕駛經驗
      ，是其對於案發時行車之速度為何，應可大略查知。是其於警訊時供稱：「（
      你肇事前行車時速多少公里？）約五十公里」（相卷第四頁反面），應屬真實
      。雖被告嗣於本院調查、審理時以「警察說那條路五十也不算超速，就寫五十
      ，所以我就說好」為由，改稱：「我時速大概四、五十（公里）之間」（九十
      年五月二十一日筆錄第二頁、審理筆錄第三頁）。惟被告係六十二年三月二十
      五日出生，有其年籍載明在卷，其於警訊（八十九年十二月十四日）時年逾二
      十七歲，已有相當之社會歷練，並非年幼無知之輩，且筆錄時距車禍發生已逾
      三個月，亦非車禍發生時慌亂之際，則其對於與其責任攸關重大之「車速」問
      題，焉有任意以他人之陳述或意見為自己之陳述之理？是其於本院前開陳述，
      要屬事後卸責之詞，不足採信。
（四）按「行車速度，依標誌之規定，無標誌者，在市區道路，時速不得超過四○公
      里，又行經彎道、無號誌之交岔路口及學校時，應減速慢行，作隨時停車之準
      備，九十年五月三十日修正前之道路交通安全規則第九十三條第一項第一款、
      第四款分別定有明文。被告以時速約五十公里之時速，行經前開時速限制為四
      十公里，且係應減速慢行，作隨時停車之準備之彎道、無號誌交岔路口及學校
      附近之路段，自應注意上開規定，又依前開報告表所載，本件肇事時、地之天
      候、路況皆良好，被告亦無不能注意之情事，其竟疏未注意及此，非但未減速
      慢行，作隨時停車之準備，且以約五十公里之時速超速行駛，致生本件車禍，
      其顯有過失。本件經送台灣省桃園縣區車輛行車事故鑑定委員會鑑定及台灣省
      車輛行車事故覆議鑑定委員會鑑定，均採相同見解，有台灣省桃園縣區車輛行
      車事故鑑定委員會九十府車鑑桃字第九○○八六五號鑑定意見書及台灣省車輛
      行車事故覆議鑑定委員會九十一年八月一日府覆議字第九一一三六五號函各一
      份在卷可稽。
（五）被害人因前開車禍受有如事實欄所示之傷害，雖經送醫急救，延至同年十二月
      十四日十三時五十分仍因該傷勢及其原有之糖尿病等疾病致病危，返家後不治
      死亡等情，亦經檢察官督同檢驗員相驗屬實，製有相驗筆錄、相驗屍體證明書
      、驗斷書各一份在卷可憑，並有長庚醫院診斷證明書一紙及被害人照片五張附
      卷可稽（相字卷第十九至三七頁）。而被害人此次病危原因與車禍受傷有關等
      情，業經長庚醫院於九十年十一月二十六日以九○長庚院法字第一○八五號函
      復在卷。是被告駕車過失肇事行為，與被害人之死亡結果間，自具有相當因果
      關係。是本件事證明確，被告過失致死犯行應可認定。
三、核被告所為，係犯刑法第二百七十六條第一項之過失致人於死罪。被告於其犯罪
    為有偵查權限機關發現前，與告訴人丙○○一同至桃園縣警察局平鎮分局宋屋派
    出所向警員乙○○自首其犯罪事實等情，業經告訴人於警訊中（相字卷第十八頁
    ）及乙○○於本院九十年十一月二十一日訊問時證述在卷，並有前開調查報告表
    及前開派出所受理各類案件紀錄表（相字卷第八頁）各一紙在卷可稽，被告並接
    受審判，爰依刑法第六十二條前段減輕其刑。爰審酌被告之過失情節不重，被害
    人未讓幹道車先行，亦有過失（見前開車禍鑑定意見書及覆議函）、被告過失行
    為所造成一人死亡、犯罪後坦承部分事實，惟迄今除由告訴人等被害人家屬自行
    申請一百四十萬元之汽車強制險給付外，未能與被害人家屬達成和解為其餘之賠
    償，犯罪後之態度並非良好等一切情狀，量處如主文所示之刑。又被告所犯之罪
    係最重本刑為有期徒刑二年之罪，而刑法第四十一條規定已經立法院於九十年一
    月四日修正，將得易科罰金之適用範圍擴大為最重本刑五年以下有期徒刑之罪，
    並於九十年一月十日經總統公布，於同年月十二日生效，是依刑法第二條第一項
    前段規定，應適用裁判時之法律，本院仍依裁判時即修正後之刑法第四十一條第
    一項前段規定諭知被告易科罰金之折算標準，併此敘明。
四、據上論斷，應依刑事訴訟法第二百九十九條第一項前段、刑法第二百七十六條第
    一項、第六十二條前段、第四十一條第一項前段、第二條第一項前段，罰金罰鍰
    提高標準條例第一條前段、第二條第一項，判決如主文。
本案經檢察官羅秀蓮到庭執行職務。
中      華      民      國    九十一    年      九      月      六      日
                                      臺灣桃園地方法院刑事第六庭
                                          法  官  潘進順
右正本證明與原本無異。
如不服本判決，應於判決送達後十日內向本院提出上訴狀 (應附繕本)，上訴於臺灣
高等法院。
                                          書記官  王陳龍
中      華      民      國    九十一    年      九      月     十三     日
附論罪科刑依據之法條：
刑法第二百七十六條：
因過失致人於死者，處二年以下有期徒刑、拘役或二千元（現已提高十倍為二萬元）
以下罰金。
從事業務之人，因業務上之過失犯前項之罪者，處五年以下有期徒刑或拘役、得併科
三仟元（現已提高十倍為三萬元）以下罰金。
